臺灣臺中地方法院行政訴訟判決
111年度交字第121號
原      告  徐旭光  


被      告  臺中市交通事件裁決處
                      設臺中市○○區○○○路00號
代  表  人  黃士哲    住同上
訴訟代理人  黃曉妍律師
上列當事人間交通裁決事件，原告不服被告民國111年3月4日中
市裁字第68-GEH085917、68-GEH078829號裁決書，提起行政訴訟
，本院判決如下：
    主  文
原告之訴駁回。
訴訟費用新臺幣參佰元由原告負擔。
    事實及理由
一、程序事項：按行政訴訟法第237 條之7 規定，交通裁決事件
    之裁判，得不經言詞辯論為之。本件屬交通裁決事件，依兩
    造所述各節及卷內資料其事證已臻明確，本院認無經言詞辯
    論之必要，爰不經言詞辯論而為判決。
二、事實概要：原告徐旭光所有號牌TDJ-3513號營業小客車(下
    稱系爭車輛）於民國110年12月8日17時54分許，行經臺中市
    西區㈠五權路與五權西路一段口，㈡五權路近英才路，均因「
    汽車駕駛人未依規定使用方向燈」之違規行為，遭民眾於11
    0年12月14日檢具事證檢舉，為臺中市政府警察局第一分局
    （下稱舉發機關）員警認定該車違反道路交通管理處罰條例
    第42條之規定，逕行對車主掣開第GEH085917、GEH078829號
    舉發違反道路交通管理事件通知單。原告未於到案期限內檢
    具事證及應歸責人相關資料，向被告告知應歸責人，被告續
    於111年3月4日以中市裁字第68-GEH085917、68-GEH078829
    號裁決書（下稱原處分一、二），依道路交通管理處罰條例
    第42條及「違反道路交通管理事件統一裁罰基準表」之規定
    ，按期限內到案之基準，分別裁處原告第1階段罰鍰新臺幣1
    ,200元、1,200元，共計罰鍰新臺幣（下同）2,400元。
三、原告主張略以：原告目的為變換至內線車道，雖跨越二車道
    未使用方向燈，但應可視為同一行為，且舉發時間未逾一分
    鐘，相拒地點未逾50公尺，本於「一行為不二罰原則」，現
    行道交條例裁罰細則第23條亦規定同一違規行為再重複檢舉
    者，應不予舉發。揆諸道交條例第85條之1第2項之立法目的
    及司法院大法官會議釋字第604號解釋意旨，交通違規案件
    不論係逕行舉發或由民眾檢舉舉發，均應符合比例原則等語
    ，並聲明：原處分一、二撤銷，訴訟費用由被告負擔。
四、被告答辯則以：
  ㈠本件應適用之法律依據為道路交通管理處罰條例第42條、7條
    之1、第85條第1項、道路交通安全規則第91條第1項第1、6
    款、第109條第2項第2款、行政罰法第5條等規定。
  ㈡案經轉據舉發機關111年2月8日中市警一分交字第1110005414
    號函復說明略以：「本件係民眾檢舉案件，經員警審核違規
    事實後逕行舉發，俟經再次檢視相關資料，旨揭車輛分別有
    兩次未依規定使用方向燈行為，事證明確舉發無誤。三、檢
    附相關資料各1份。」。
  ㈢次查舉發機關檢附之採證光碟，確認檢舉民眾行車紀錄器畫
    面時間(一) 2021/12/08 17：54：30至17：54：49時，號牌
    TDJ-3513號黃色營業自小客車(下稱系爭車輛)行駛於臺中市
    西區五權路(北向)中間右轉專用車道，系爭車輛行經五權路
    與五權西路一段口時，未顯示右方向燈，即自五權路(北向)
    右轉進入五權路(東北向)。 (二)2021/12/08 17：54：48至
    17：55：09時，系爭車輛於五權路(東北向)內側車道往英才
    路方向行駛，行近五權路與英才路口時，未顯示左方向燈，
    即自內側直行左轉分向車道變換至五權路內側左轉專用車道
    。
　㈣原告主張被告認不足採。蓋因：(一)原告係行駛於五權路(北
    向)右轉專用車道上(如附圖)，其既為右轉車輛，理應顯示
    右方向燈直至完成轉彎行為，然原告行經五權路(北向)與五
    權西路一段口轉入五權路(東北向)時，全程未顯示方向。原
    告行駛於五權路(東北向)內側直行車道，行近五權路(東北
    向)與英才路口時，自直行車道變換車道至內側左轉專用車
    道時，未顯示左方向燈即變換車道。原告為職業駕駛人理應
    熟稔道路交通安全規則，知曉駕駛車輛遇有轉向、變換車道
    時應先顯示方向燈提醒其他用路人其車輛行進路線及變化，
    使他用路人得以因應，以達維護交通安全與秩序，以及降低
    交通事故之風險，然原告轉彎及變換車道未顯示方向燈，違
    反上開道路交通安全規則至明，被告據此裁罰原告道路交通
    管理處罰條例第42條，汽車駕駛人，不依規定使用燈光，於
    法未有不合。(二)原告陳稱「係同一行為，一行為不二罰」
    ，原告雖於緊密時間、空間上實施數違規行為，惟原告係分
    別違反「轉彎車未顯示方向燈」、「變換車道未顯示方向燈
    」等兩違規行為，兩違規行為之行為態樣、裁罰要件、目的
    各自不同，係屬兩獨立違規行為，並非一行為，並無重複評
    價、過度處罰之問題。退萬步而言，按道路交通管理處罰條
    例第85-1條第1項第1款，行駛經過一個路口以上得連續舉發
    ，原告兩違規行為分別施行於「五權路與五權西路一段口」
    前後，依法得切割為獨立違規行為，被告據此分別裁罰，於
    法未有不合等語，並聲明：原告之訴駁回，訴訟費用由原告
    負擔。
五、本院之判斷：
  ㈠按「行車遇有轉向、減速暫停、讓車、倒車、變換車道等情
    況時所用之燈光及駕駛人之手勢，應依下列規定：六、變換
    車道時，應先顯示欲變換車道方向之燈光或手勢。」道路交
    通安全規則第91條第1項第6款定有明文；次按「汽車駕駛人
    ，不依規定使用燈光者，處新臺幣1,200元以上3,600元以下
    罰鍰。」道路交通管理處罰條例第42條亦有明文。
  ㈡經查，按舉發機關111年2月8日中市警一分交字第1110005414
    號函復說明略以：「本件係民眾檢舉案件，經員警審核違規
    事實後逕行舉發，俟經再次檢視相關資料，旨揭車輛分別有
    兩次未依規定使用方向燈行為，事證明確舉發無誤。三、檢
    附相關資料各1份。」等語以及該函檢附之採證照片（見本
    院卷第57-61頁）可知，2021/12/08 17：54：43時至17：55
    ：01時，系爭車輛行駛於臺中市西區五權路往北方向中間右
    轉專用車道，系爭車輛行經五權路與五權西路一段口時，未
    顯示右方向燈，即自五權路往北方向右轉進入五權路往東北
    方向，之後系爭車輛沿五權路往東北方向內側車道往英才路
    方向行駛，行近五權路與英才路口時，未顯示左方向燈，即
    自內側直行左轉分向車道變換至五權路內側左轉專用車道等
    情，亦為原告所不爭執，足認原告駕駛系爭車輛確有連續兩
    次變換車道前未使用方向燈，構成道路交通管理處罰條例第
    42條之規定。
  ㈢原告雖主張雖跨越二車道未使用方向燈，但應可視為同一行
    為，且舉發時間未逾一分鐘，相拒地點未逾50公尺，本於「
    一行為不二罰原則」云云，惟按「第7條之2之逕行舉發案件
    有下列情形之一者，得連續舉發：一、逕行舉發汽車行車速
    度超過規定之最高速限或低於規定之最低速度或有第33條第
    1項、第2項之情形，其違規地點相距6公里以上、違規時間
    相隔6分鐘以上或行駛經過一個路口以上。但其違規地點在
    隧道內者，不在此限。」，行為時道路交通管理處罰條例第
    85條之1第2項第1款所明定。上開規定雖可供為「道路交通
    管理處罰條例第42條變換車道未依規定使用方向燈之連續裁
    罰」是否合乎比例原則之參考，然依據司法院釋字第604號
    解釋意旨，有關連續交通違規行為認定之規定，乃立法者考
    量該違規事實之存在，對公益或公共秩序確有影響，使主管
    機關得藉舉發其違規事實之次數，作為認定其違規行為之次
    數，而予以多次處罰，不生一行為二罰之問題，與法治國家
    一行為不二罰之原則，並無牴觸。查原告二次分別遭舉發之
    違規時間、地點以及違規態樣（先是行駛右轉專用車道未顯
    示方向燈，之後變換內側車道未顯示方向燈）均不同，故原
    告之違規行為非連續為之，對於各路段交通安全亦造成多次
    且不同之危害。是被告依舉發事實予原處分一、二裁罰原告
    ，並未違反一行為不二罰原則。原告主張尚難採取，原處分
    一、二，應屬有據。
  ㈣綜上所述，原告違規事證明確，被告依法所為原處分一、二
    並無違誤，原告訴請撤銷，為無理由，應予駁回。
六、本件事證已臻明確，兩造其餘主張及陳述，經核於判決結果
    不生影響，爰不逐一論列，附此敘明。
七、本件第一審裁判費為300 元，應由原告負擔，爰確定第一審
    訴訟費用額如主文第2 項所示。
據上論結，本件原告之訴為無理由，依行政訴訟法第237 條之7
、第98條第1 項前段、第237 條之8 第1 項，判決如主文。
中　　華　　民　　國　　111 　年　　9 　　月　　30　　日
　　　　　　　　　行政訴訟庭　法　官　楊萬益
以上正本證明與原本無異。
如不服本判決，應於判決送達後20日內，向本院提出上訴狀並表
明上訴理由（原判決所違背之法令及其具體內容或依訴訟資料可
認為原判決有違背法令之具體事實），其未表明上訴理由者，應
於提出上訴後20日內向本院補提理由書（上訴狀及上訴理由書均
須按他造人數附繕本，如未按期補提上理由書，則逕予駁回上訴
），並應繳納上訴裁判費新臺幣750元。
中　　華　　民　　國　　111 　年　　9 　　月　　30　　日
　　　　　　　　　　　　　　　書記官　林柏名